【裁判字號】    96,簡上,249
【裁判日期】    970326
【裁判案由】    過失傷害
【裁判全文】
臺灣新竹地方法院刑事判決             96年度簡上字第249號
上  訴  人
即  被  告  甲○○
上列上訴人即被告因過失傷害案件，不服本院竹北簡易庭96年度
竹北交簡字第505 號中華民國96年10月30日第一審簡易判決（聲
請案號：96年度偵字第4950號），提起上訴，本院管轄第二審之
合議庭判決如下：
    主    文
原判決撤銷。
甲○○因過失傷害人，處有期徒刑月，如易科罰金，以新臺幣
壹仟元折算壹日。緩刑貳年。
甲○○應於民國九十七年四月十五日給付新臺幣壹萬伍仟元予乙
○○。
    事    實
一、甲○○於民國96年6月21日9時30分許，駕駛車牌號碼ZU-229
    1 號自用小客車，搭載友人前往宜蘭，沿新竹縣湖口鄉○○
    路內側車道由北往南方向直行，行經新興路仰德高中前，欲
    右轉至路邊停車購買飲料，本應注意變換車道時應讓直行車
    先行且保持安全距離，而依當時天氣晴、路面乾燥、無缺陷
    、亦無障礙物、視距良好等情況，並無不能注意之情事，竟
    疏未注意變換車道欲往右停靠應讓右側直行車先行，而貿然
    右轉，適有乙○○騎乘車牌號碼AK6-335 號重型機車，沿新
    竹縣湖口鄉○○路外側車道同向直行，行經該處，因而閃避
    不及而遭甲○○駕駛車牌號碼ZU-2291 號自用小客車右側車
    門擦撞，乙○○人車倒地，受有右腕挫傷及左肘擦傷等傷害
    。甲○○駕車肇事後，由路人協助報警，經警在不知肇事者
    而到場處理時，甲○○乃在場表明其為肇事者，並陳述肇事
    經過，而就肇事經過自首接受裁判。
二、案經乙○○訴由新竹縣警察局竹北分報請臺灣新竹地方法院
    檢察署檢察官偵查聲請簡易判決處刑。
    理    由
壹、程序部分：
    本件公訴人所提出經本院據以認定事實之所有證據方法（包
    含證人之證述與文書證據、物證等證據方法），並無證據證
    明係公務員違背法定程序所取得；又本件公訴人所提出經本
    院據為論斷依據之各項證據方法中，其中告訴人乙○○於警
    詢中所為之陳述，雖係屬審判外之陳述，依刑事訴訟法第15
    9條第1項之規定原無證據能力。惟被告甲○○未於言詞辯論
    終結前聲明異議，依法應視為同意上開證據方法作為證據，
    又本院經審酌上開言詞陳述作成時之情況，並無顯然之瑕疵
    ，認為以上開證據方法作為證據應屬適當，依刑事訴訟法第
    159條之5第1 項之規定，應認有證據能力。再公訴人所提出
    經本院據以認定事實之各項公務員職務上所製作之文書證據
    ，亦無顯有不可信情況之情形，依刑事訴訟法第159條之4第
    1款之規定，亦應認有證據能力，先予敘明。
貳、實體部分：
一、認定事實所憑之證據及認定理由：
(一)、被告對於上開事實，於警詢、偵查、本院準備程序及審理時
    均坦承不諱，核與告訴人乙○○於警詢及偵查中之指述大致
    相符（見96年度偵字第4950號卷第7 頁至8 頁、22頁至23頁
    ），並有天主教湖口仁慈醫院甲種診斷證明書乙、道路交通
    事故現場圖、道路交通事故調查報告表(一)、(二)各乙份及現場
    照片6張（分別見96年度偵字第4950號卷第15頁、第9頁、第
    10頁至11頁、第12頁至14頁）在卷可參，是被告自白應與事
    實相符，堪認為真實。
(二)、按汽車在同向二車道以上之道路，除應依標誌或標線之指示
    行駛外，變換車道時，應讓直行車先行，並注意安全距離，
    道路交通安全規則第98條第1 項第6 款定有明文。被告係領
    有普通小型車駕照之駕駛人（參96年度偵字第4950號卷第16
    頁被告駕駛執照影本），於前開時、地駕車時，自應遵守前
    述交通安全規則之規定，且依道路交通事故調查報告表(一)載
    明當時天氣晴、路面乾燥、無缺陷、亦無障礙物、視距良好
    等情況，並無不能注意之情事，竟仍疏未注意變換車道欲往
    右停靠應讓右側直行車先行，而貿然右轉，因而與告訴人騎
    乘之重型機車發生擦撞，被告自有過失，且本件經送請臺灣
    省竹苗區行車事故鑑定委員會鑑定結果亦同此認定，此有該
    會於96年10月17 日所出具之鑑定意見書乙份（見原審卷第6
    頁至9 頁）在卷可佐。是本件告訴人受傷確係因被告之過失
    行為所致，被告之過失行為與告訴人之傷害結果間，具有相
    當因果關係甚明。
(三)、從而，本案事證已臻明確，被告過失傷害之犯行，洵堪認定
    ，自應依法予以論科。
二、論罪及科刑：
(一)、核被告所為，係犯刑法第284條第1項前段之過失傷害罪。
(二)、被告於過失傷害犯行未被發覺前，在事故現場等候，並主動
    向到場處理之員警即新竹縣警察局竹北分局新工派出所警員
    游星明陳述車禍發生經過，而自願接受裁判，為被告所陳明
    ，且有道路交通事故肇事人自首情形紀錄表乙份在卷可證（
    見本院卷第48頁），應依刑法第62條前段關於自首之規定，
    減輕其刑。
(三)、原審以被告上開犯行罪證明確，據以論罪科刑，固非無見，
    惟查：(1)原審判決漏未審酌被告自首情狀，未適用刑法第62
    條前段之規定，予以減輕其刑。(2)原審判決未及審酌被告於
    97年1月3日與告訴人達成民事和解，有和解書在卷可憑（見
    本院卷第21頁至22頁），且被告已分別於97年2月18日、3月
    17 日分別匯款新臺幣（下同）3萬元、1萬5千元予告訴人，
    有匯款收執聯、匯款申請書各乙份在卷可參（分別見本院卷
    第44頁、第61頁，和解金額6 萬元，被告已給付4萬5千元，
    尚有1萬5千元未給付）。原審判決既有上開違誤、未及審酌
    之處，即屬無可維持，應由本院將原判決撤銷。爰審酌被告
    駕駛車輛未注意變換車道向右停靠時應讓右側直行車先行之
    過失程度，告訴人所受傷勢程度，及被告犯後坦承犯行堪認
    態度良好等一切情狀，爰量處如主文第2 項前段所示之刑，
    及諭知易科罰金之折算標準。
三、末查，被告未曾因故意犯罪受有期徒刑以上刑之宣告，有臺
    灣高等法院被告前案紀錄表在卷足按，其因一時失慮致罹刑
    章，犯罪後坦承犯行，態度良好，且與告訴人達成民事和解
    ，已如前述，其經此次偵審程序，當知所警惕，信無再犯之
    虞，本院認其所受宣告之刑以暫不執行為適當，故依刑法第
    74條第1項第1款之規定，宣告緩刑2 年，另依同條第2項第3
    款之規定，命被告向告訴人支付和解筆錄所載之金額如主文
    第3項所示，附此敘明。
四、據上論斷，應依刑事訴訟法第455條之1第1項、第3項、第36
    9條第1項前段、第364條、第299條第1項前段，刑法第284條
    第1項前段、第62 條前段、第41條第1項前段、第74條第1項
    第1款、第2項第3 款，刑法施行法第1條之1第1項、第2項前
    段，判決如主文。
本案經檢察官王唯怡到庭執行職務。
中    華    民    國    97    年    3     月    26    日
                  交通法庭審判長法  官  賴淑敏
                                法  官  黃美文
                                法  官  林惠君
以上正本證明與原本無異。
本件不得上訴。
中    華    民    國    97    年    3     月    26    日
                                書記官  蔣淑君
附錄本案論罪科刑法條全文：
刑法第284條第1項
因過失傷害人者，處6月以下有期徒刑、拘役或5百元以下罰金，
致重傷者，處1年以下有期徒刑、拘役或5百元以下罰金。


司法院資訊處製作；財團法人民間司法改革基金會備份。
